最高法院刑事判決　　　　　　九十六年度台上字第一四四七號
上　訴　人　甲○○
選任辯護人　盧世欽律師
上　訴　人　乙○○
上列上訴人等因違反麻醉藥品管理條例案件，不服台灣高等法院
台南分院中華民國九十五年十二月十四日第二審更審判決（九十
五年度重上更(五)字第四二八號，起訴案號：台灣台南地方法院檢
察署八十七年度偵字第二三三０號），提起上訴，本院判決如下
：
    主  文
上訴駁回。
    理  由
按刑事訴訟法第三百七十七條規定，上訴於第三審法院，非以判
決違背法令為理由，不得為之。是提起第三審上訴，應以原判決
違背法令為理由，係屬法定要件。如果上訴理由狀並未依據卷內
訴訟資料，具體指摘原判決不適用何種法則或如何適用不當，或
所指摘原判決違法情事，顯與法律規定得為第三審上訴理由之違
法情形，不相適合時，均應認其上訴為違背法律上之程式，予以
駁回。本件上訴人甲○○上訴意旨略稱：(一)原判決主文未依毒品
危害防制條例第十九條第一項將被告犯罪所用或因犯罪所得財物
予以宣告沒收，已有違法。又伊（甲○○）豈有可能以每錢新台
幣（下同）三千五百元之價格向林宏明販入安非他命毒品，再以
每錢三千元賣出，而自陷虧本之理？原判決據以認定伊有營利意
圖，亦有不載理由之違法。又原判決以乙○○幫伊看守電動遊藝
場商店，並介紹友人向伊購買安非他命，以取得免費住宿及由伊
提供安非他命供其吸用之利益，作為認定伊與乙○○二人有共同
販賣安非他命犯意聯絡之理由，然乙○○於警詢中僅供稱有吸用
安非他命之事實，而否認有販賣情事，且供稱：係與黃宏勇一起
去向林宏明購買安非他命，非與伊一同前往購買等語；其於檢察
官偵查中，仍供稱：其向林宏明購買之安非他命係供自己吸用，
未曾轉賣他人等語。究事實如何？原審未詳予查明審認，而以乙
○○於警詢及檢察官偵查中另所為有幫伊販賣安非他命予買受人
等語，作為論定伊犯行之論據；況乙○○於第一、二審法院審理
中已翻異前供，其於偵查中所為不利於伊之自白，未經具結，應
不具證據能力，不得採為證據；又其於法院審理中已供稱：係懷
疑甲○○密報陷害為圖報復而誣攀甲○○販賣安非他命等語，足
見其先前供述不實，且其於警訊、偵訊之自白內容亦前後歧異，
原審所提及之電話監聽通話內容，亦非明確；又證人黃淑燕於警
詢時並未供述曾向伊購買安非他命之事實，其於事隔七年後，於
原審法院證稱：向甲○○購買安非他命等語，與事實不符，且其
證稱：甲○○販賣安非他命予謝國賓乙節，業經原審認為不應採
納，其證稱向甲○○購買安非他命乙節，原審竟予切割採用，而
未明其理由。對上揭有利於伊之證據，原審未予採納而未明
其理由。原判決有採證違背法令、不載理由之違法等語。上訴人
乙○○上訴意旨略稱：證人黃淑燕聽聞謝國賓轉述曾經向甲○○
購買安非他命之證詞，乃屬傳聞證詞，不得採為證據，原審未踐
行詰問程序，仍採為證據，有應於審判期日調查之證據未予調查
及判決不備理由之違法。縱認證人林宏明、黃淑燕之證詞有證據
能力，然依林宏明證詞，僅足以認定伊（乙○○）有向林宏明購
買安非他命之事實，又黃淑燕始終未提及伊，僅提及甲○○，原
審認伊與甲○○共同販賣安非他命予黃淑燕，有判決不載理由之
違法。又原判決對於通訊監察錄音譯文所提及之「勇仔」、「順
仔」之人，因無該等人可供調查？究有無實現交付毒品之事實？
及是否基於營利販賣而交付？均缺乏相當證據，原判決以擬制方
式推論犯罪事實，同有查證未盡及理由不備之違法等語。
惟查原判決認定上訴人甲○○、乙○○有原判決事實欄所載之犯
行，因而撤銷第一審不當之科刑判決，改判依修正前刑法連續犯
及上訴人二人行為時麻醉藥品管理條例之規定，論處上訴人二人
共同連續非法販賣化學合成麻醉藥品，均累犯之罪刑，係依憑證
人林宏明於原審法院（更三審）證稱：伊於警訊及檢察官偵查中
所供稱伊有於八十六年十二月之期間，多次販賣安非他命予甲○
○、乙○○等情均屬實在等語，及林宏明於警訊時供稱：伊出售
安非他命予甲○○，有時是由乙○○來向伊購買取貨等語。證人
黃淑燕於原審法院（更三審）證稱：伊於八十七年間有向甲○○
購買安非他命約三、四次，伊有去過甲○○經營之遊藝場等語；
乙○○於警訊時及於檢察官偵查中供認有向林宏明買過安非他命
之事實，並供稱：伊於通緝期間住在甲○○處，於甲○○經營之
五二０遊藝場幫忙看店，若有朋友問有沒有安非他命在賣，伊即
幫他們問甲○○，有幫甲○○將要買安非他命之人的電話記下來
通知他（甲○○），甲○○有賣安非他命予「順仔」、「勇仔」
等人等語，並供稱：伊綽號叫「坤仔」，並供認有卷附監聽電話
資料所示之電話通話內容等語；甲○○於警訊時供稱：伊經營坐
落於台南縣官田鄉之五二０電動遊藝場，該遊藝場電話為000
0000號及0000000號，台南縣警察局監聽該二支電話
，通話內容有提到「甜的」、「鹹的」等語，「甜的」代表安非
他命，「鹹的」代表四號海洛因；伊亦曾向林宏明購買安非他命
等語，佐以卷附上揭二支電話之監聽譯文中，亦確有綽號「順仔
」、「勇仔」者以暗語向甲○○、乙○○洽購安非他命貨品之通
話內容等事證，為其論罪之基礎。復就認乙○○於警訊及檢察官
偵查中所為不利於甲○○之證述，具有證據能力，得採為證據，
予以明理由。又對於乙○○嗣後於法院審理中翻異前詞否認有
與甲○○共同販賣安非他命情事，改稱：伊於五二０遊藝場被逮
捕，懷疑係遭甲○○告密出賣，想報復，才說是甲○○販賣安非
他命等語，認與事實不符，係事後迴護甲○○，並圖卸自己刑責
之詞，而乙○○先前於偵查中所為不利於甲○○之供述，則有監
聽譯文等證據足資佐證，自堪信為真實（即認其偵查中不利於甲
○○之陳述較審判中陳述具有可資採信之特別情況而得採為認定
事實之證據），並就甲○○否認犯罪，辯稱：伊雖有經營五二０
遊藝場，有向林宏明買過安非他命吸食，但無販賣安非他命等語
，認與上揭事證不符，係飾詞推卸刑責，委無足採，亦分別詳
理由予以說明、指駁。並說明：黃淑燕於法院審理中證稱：伊聽
謝國賓於閒聊時說其曾經向甲○○購買安非他命等語一節，屬傳
聞證詞，不能證明甲○○該部分犯行。黃淑燕證述其自己向甲○
○購買安非他命一節，則非屬傳聞證詞，且有其男友即證人謝國
賓於第一審證稱黃淑燕該段期間有吸食安非他命，該毒品可能是
甲○○提供的等語可資佐證，故得採為證據。又政府查緝安非他
命毒品（上訴人二人行為時，安非他命毒品經衛生主管機關公告
為化學合成麻醉藥品製劑）甚嚴，非法販賣該毒品刑責甚重。上
訴人二人販入該毒品再為販賣，必有營利之意圖，亦足以認定等
理由甚詳。又按：原審綜合上揭不利於上訴人二人之事證，基於
推理作用而為判斷，認定上訴人二人向林宏明購入安非他命後，
再於五二０遊藝場使用電話以暗語與有意購買者聯絡，販賣該毒
品予綽號「順仔」、「勇仔」以及黃淑燕，自無不合。黃淑燕雖
於原審法院證稱伊係向甲○○購買安非他命等語，未提及乙○○
，然原審以上揭時間，上訴人二人係向林宏明大量購入安非他命
，再於五二０遊藝場共同為販賣之行為，因認黃淑燕購買安非他
命雖推由甲○○經手販賣，乙○○亦應負共同販賣罪責，自無不
當。又乙○○對於黃淑燕於原審法院所為上揭證述，已於原審法
院最後一次審判期日表示「沒有意見」等語，並表示沒有其他證
據請求調查。原審未再傳喚該證人受乙○○詰問，亦難遽指有違
背證據調查必要性之違誤。又原判決理由欄二之(六)提及「被告甲
○○稱一錢一千元，依林宏明稱一錢為三千五百元，顯亦有差價
」等語，旨在說明甲○○買賣安非他命，當有差價等情。況原判
決認上訴人二人販賣予黃淑燕每次一錢重，價款六千元，益證上
訴人有營利意圖。縱認前述該段文字論述不周延，惟並不足以影
響原判決依憑前揭事證所為論斷，依刑事訴訟法第三百八十條規
定，自難執以作為上訴第三審之理由。又原審係依對上訴人二人
較有利之行為時法即麻醉藥品管理條例對其二人論罪科刑，該條
例對於犯罪所用或犯罪所得之物並無必須加以沒收之特別規定。
原判決未就上訴人二人販賣安非他命所得為沒收之宣告，自無違
法之可言。上訴人二人其餘上訴意旨，徒憑己見，就原審採證認
事職權之適法行使，及原判決已論斷說明之事項，重複為事實之
爭辯，任指原判決有上訴意旨指摘之違誤，核與法律所規定得為
第三審上訴理由之違法情形不相適合。其二人上訴均違背法律上
之程式，應予駁回。
據上論結，應依刑事訴訟法第三百九十五條前段，判決如主文。
中　　華　　民　　國　九十六　年　　三　　月　二十二　日
                      最高法院刑事第八庭
                          審判長法官  陳　正　庸
                                法官  賴　忠　星
                                法官  林　開　任
                                法官  林　立　華
                                法官  孫　增　同
      本件正本證明與原本無異
                                      書  記  官
中　　華　　民　　國　九十六　年　　三　　月　 三十 　日
                                                      Ｅ
